臺灣高等法院臺南分院刑事判決
                                111年度上訴字第161號
上  訴  人  
即  被  告  雷家誠





上列上訴人即被告因偽證案件，不服臺灣雲林地方法院110年度
訴字第341號110年12月16日第一審判決（起訴案號：臺灣雲林地
方檢察署110年度偵字第2454號），提起上訴，本院判決如下：
    主  文
原判決撤銷。
雷家誠犯偽證罪，累犯，處有期徒刑肆月。　　　
    理  由
壹、程序事項：
    按刑事訴訟法第348條規定於民國110年6月16日公布，同年
    月18日生效施行，而本案係於111年1月26日繫屬本院，並非
    刑事訴訟法施行法第7之13條所規定仍適用修正前規定之案
    件，故應適用修正後刑事訴訟法第348條之規定，先予說明
    。又修正後刑事訴訟法第348條第3項規定：「上訴得明示僅
    就判決之刑、沒收或保安處分一部為之」。查本件上訴人即
    被告於本院審判期日，已陳明其上訴之意旨為原審量刑過重
    ，其僅就原審之量刑上訴；對於原判決認定之犯罪事實、證
    據、理由、適用法條及罪名均無不服，不要上訴等語，檢察
    官及被告並均同意本院依照原審所認定的犯罪事實、證據、
    理由、適用法條及罪名為基礎，僅就量刑部分調查證據及辯
    論（見本院卷第92至93頁）。依據前述規定，本院僅就原判
    決量刑妥適與否進行審理，至於原判決其他部分（含原判決
    認定之犯罪事實、證據、理由、適用法條及罪名），均詳如
    附件，則非本院審理範圍，先予指明。
貳、撤銷原審判決之理由
一、原審認被告犯偽證罪，事證明確，而予以論罪科刑，固非無
    見。惟刑事審判旨在實現刑罰權之分配正義，故法院對於有
    罪被告之科刑，應符合罰刑相當之原則，使輕重得宜，罰當
    其罪，此所以刑法第57條明定科刑時，應以行為人之責任為
    基礎，並審酌一切情狀，尤應注意該條所列10款事項，以為
    科刑輕重之標準，而行為人犯罪之動機、目的，乃刑法第57
    條第1款明定為法院科刑時應審酌注意之事項之一，是行為
    人犯罪之動機，亦攸關於法院判決量刑之審酌，自應於理由
    內記載所審酌之具體情形，且單純科刑時應行審酌之事項，
    非屬犯罪構成要件之事實者，以經自由證明為已足。
二、本件依被告刑事上訴狀主張：其是因為害怕說實話將來會慘
    遭報復，所以才沒有說實話，請法院考量被告面對當事人的
    壓力有多巨大，從輕量刑等語。經查：被告上開所述之犯罪
    動機，乃與一般社會經驗常情無悖，且卷內亦無任何反證足
    認其所述之動機為不實在，故堪認與事實相符，而可採信。
    故原判決漏未審酌說明上開行為人犯罪之動機而為量刑，容
    有未合，被告上訴意旨以此指摘原判決量刑過重，非無理由
    ，自應由本院將原判決撤銷改判。
三、爰以行為人之責任為基礎，審酌被告明知另案被告林文慶犯
    行，卻在審判中經具結而為虛偽陳述，對國家司法審判之正
    確性產生危害，耗費司法資源且妨害真實發現，所生危害非
    輕，行為實非可取。另衡及被告於原審及本院均已知坦承犯
    行，暨參以被告於原審自陳僅國小畢業之智識程度，先前曾
    從事土水、粗工工作，粗工日薪1,100元，犯罪之動機是因
    害怕說實話將來恐遭另案被告林文慶對其報復等一切情狀，
    量處如主文第二項所示之刑，以示懲儆。
據上論斷，應依刑事訴訟法第369條第1項前段、第364條，判決
如主文。　
本案經檢察官廖易翔提起公訴，檢察官王全成到庭執行職務。
中　　華　　民　　國　　111 　年　　3 　　月　　22　　日
                  刑事第四庭    審判長法  官  郭玫利 
                                      法  官  陳金虎  
                                      法  官  林臻嫺
以上正本證明與原本無異。
如不服本判決應於收受送達後20日內向本院提出上訴書狀，其未
敘述上訴理由者，並得於提起上訴後20日內向本院補提理由書（
均須按他造當事人之人數附繕本）「切勿逕送上級法院」。
　　　　　　　　　　　　　　　　　　　書記官  劉素玲
中　　華　　民　　國　　111 　年　　3 　　月　　22　　日
附錄本案論罪科刑法條全文：
中華民國刑法第168條
於執行審判職務之公署審判時或於檢察官偵查時，證人、鑑定人
、通譯於案情有重要關係之事項，供前或供後具結，而為虛偽陳
述者，處7年以下有期徒刑。